---
title: "v1.1.9"
author: "Tong Zhou"
date: "`r Sys.Date()`"
output: html_document
---

```{r setup, include=FALSE}
knitr::opts_chunk$set(echo = TRUE)
```

## 概要

v1.1.9 主要更新内容：

1. 修复：simplebar 模版中的无意义 warning。
2. 修复：heatmap 输入为单列时的聚类报错。
3. 新增：Hub 中支持同时输出树。
4. 修复：多个 heatmap 单元 + 操作时的 bug。
5. 新增：颜色排序算法，支持自定义根节点颜色。
6. 新增：两种建树方法（基于字符串向量及数据框行列名）。

内容格式说明：

1. 后续会将本文档改为英文版。
2. 引用块内容为报错信息；代码块内容为用户端代码或源代码，源代码中会标注文件行号用以与用户端代码区分。


## 功能详解与问题分析
### 1.Simplebar 模版的 Warning 修复
#### 问题描述
在使用 create_unit 创建 DATASET_SIMPLEBAR 数据集时，例如：

```{r message=FALSE, warning=FALSE}
library(itol.toolkit) # main package
library(dplyr) # data manipulation
library(data.table) # file read

tree_1 <- system.file("extdata","dataset4/otus.contree",package = "itol.toolkit")

data_file_1 <- system.file("extdata","dataset4/annotation.txt",package = "itol.toolkit")

data_1 <- data.table::fread(data_file_1)

# simple_bar by NS
unit_4 <- create_unit(data = data_1 %>% select(ID, Asia),
                      key = "rep_Zhou_4_multibar",
                      type = "DATASET_SIMPLEBAR",
                      tree = tree_1)
```

在v1.1.8及之前版本会触发以下警告：

> Warning in mean.default(data) :
>  argument is not numeric or logical: returning NA

生成的模版文件中可能包含以下类似内容：

> DATASET_SCALE	0.009113938	NA	4.09978

#### 问题排查

当直接使用mean时，由于select的数据框并非单纯的数值向量，因而无法计算得到结果。

```{r eval=FALSE, message=FALSE, warning=FALSE, include=TRUE}
data_1 %>% select(Asia) %>% mean()
data_1 %>% select(North_America, Asia) %>% mean()
# 返回： 
# [1] NA
# Warning message:
# In mean.default(.) : argument is not numeric or logical: returning NA
```

所以本质上的办法是将数据框转为向量，通过按行或列计算mean可以获得数值向量，之后再计算总体的mean，是可以解决这一问题的：
```{r eval=FALSE, message=FALSE, warning=FALSE, include=TRUE}
data_1 %>% select(North_America, Asia) %>% rowMeans() %>% mean()
data_1 %>% select(North_America, Asia) %>% colMeans() %>% mean()
# [1] 0.2529557

# 并且在单列数据中也同样有效：
data_1 %>% select(Asia) %>% rowMeans() %>% mean()
# [1] 0.2657
```

因此对于user.R脚本第1364行代码进行如下修改即可解决：
```{r eval=FALSE, message=FALSE, warning=FALSE, include=TRUE}
mean <- data %>% rowMeans() %>% mean()
```

#### 延伸思考
在 gradient 模版中，mean() 不会引发类似问题，因为 gradient 不需要 scale 值，而是自动生成legend。未来可以设计一个统一函数来处理不同模版的 scale 信息。


### 2. heatmap输入为单列时报错的修复
#### 问题描述
虽然heatmap通常输入为多列数据，且单列heatmap功能可用gradient代替，但heatmap的单列使用仍然具有更多样的调整参数的优势，所以依然有用户使用单列heatmap功能，但调用 create_unit 创建unit时会报错：
```{r eval=FALSE, message=FALSE, warning=FALSE, include=TRUE}
unit_6 <- create_unit(data = data_1 %>% select(ID, Asia),
                      key = "rep_Zhou_6_multibar",
                      type = "DATASET_HEATMAP",
                      tree = tree_1)
# Error in hclust(dist(t(data %>% select(field_names)))) : 
#   must have n >= 2 objects to cluster
```

#### 问题排查
hclust聚类时，如果输入数据只有1列，无法进行聚类，所以对于field tree的生成会报错。因此需要对user.R代码第959行附近增加条件判断，当输入为单列时不进行field tree的构建：
```{r eval=FALSE, message=FALSE, warning=FALSE, include=TRUE}
if(length(names(data)) == 2){
  field_tree <- NULL
}else{
  field_tree <- write.tree(ape::as.phylo(hclust(dist(t(data %>% select(field_names))))))
}
```

如此能够成功生成模版文件，且在代码运行时不产生报错。但是改模版文件提交iTOL时会提示：

> Leaf 'undefined' in the heatmap field tree is not present in the FIELD_LABELS.
> 
> Field label 'Asia' is not present in the heatmap field tree.
> 
> Failed to parse the FIELD_TREE. Make sure it is in Newick format.

这是由于当field tree为空时，会自动继承样式模版的内容。由于更新样式模版的继承逻辑需要系统梳理，暂时通过在输出模版文件内容时跳过来实现。当输入为单列时关闭树显示参数，当树显示参数关闭时跳过输出field tree内容而实现：

具体改动分别在user.R文件第969行和output.R文件第230行。
```{r eval=FALSE, message=FALSE, warning=FALSE, include=TRUE}
# user.R L969
if(length(names(data)) == 2){
  specific_themes[["heatmap"]][["tree"]][["tree_display"]] <- 0
}else{
  specific_themes[["heatmap"]][["tree"]][["tree"]] <- field_tree
}

# output.R L230
if (!is.null(unit@specific_themes$heatmap$tree$tree)) {
  if(unit@specific_themes$heatmap$tree$tree_display == 1){
    lines <- c(lines, paste("FIELD_TREE", paste(unit@specific_themes$heatmap$tree$tree, collapse = unit@sep), sep = unit@sep))
  }
}
```

### 3. 多个单元的加法运算修复
#### 问题描述
由于包内置了多套示例数据，由于之前的版本中，write_hub只会批量输出模版文件，而不输出树文件，这对于初学者来说很难找到树文件在包内的位置。为了方便用户一次性获得上传iTOL的全部文件，在v1.1.9版本write_hub增加with_tree参数，当with_tree参数为TRUE时，同时输出树文件。为了保持对之前版本的兼容，该参数默认为FLASE。

```{r eval=FALSE, message=FALSE, warning=FALSE, include=TRUE}
hub_1 <- create_hub(tree_1)
hub_1 <- hub_1 + unit_4 + unit_5 + unit_6
write_hub(hub_1, "~/Downloads/", with_tree = T)
```

但在v1.1.8及之前版本运行时可能会报错：
```{r eval=FALSE, message=FALSE, warning=FALSE, include=TRUE}
# 以下代码不报错：
hub_1 <- hub_1 + unit_4 #+ unit_5 + unit_6
hub_1 <- (hub_1 + unit_4) + unit_5 #+ unit_6

# 然而以下代码报错
hub_1 <- ((hub_1 + unit_4) + unit_5) + unit_6
# Error in UseMethod("tbl_vars") : 
# no applicable method for 'tbl_vars' applied to an object of class "c('double', 'numeric')"
```


#### 问题排查
这是由于在将heatmap向hub中合并时，如果数据格式为data.table会导致格式转换报错，所以在learn.R代码第1352行增加一句格式转换即可修复：
```{r eval=FALSE, message=FALSE, warning=FALSE, include=TRUE}
abundance <- as.data.frame(abundance)
```

### 4. 颜色排序算法
支持颜色排序算法，用户可以通过 sort_color() 方法自定义排序规则，并指定以特定颜色为基准排序。该功能仍在探索阶段，后续将提供具体实例展示用途。

```{r}
set.seed(123)
colors <- get_color(10,set = "wesanderson")
sort_color(colors,plot = T, root="#FF0000")
```

### 5. 新增建树方法
该功能仍在探索阶段，后续将提供具体实例展示用途。方法2后续会有重构优化。

#### 方法1: 基于字符串向量
通过模板字符串直接生成树：
```{r}
data("template_groups")
plot(vector_tree(template_groups$template))
```

#### 方法 2：基于数据框行列名

通过数据框的行列名生成树：
```{r}
data("template_parameters_count")
plot(template_parameters_count[c("TREE_COLORS","DATASET_STYLE","DATASET_COLORSTRIP"),1:5] %>% df_tree(main = "row"))
```

